【裁判字號】    99,訴,333
【裁判日期】    991116
【裁判案由】    誣告等
【裁判全文】
臺灣宜蘭地方法院刑事判決               99年度訴字第333號
公  訴  人  臺灣宜蘭地方法院檢察署檢察官
被      告  乙○○
            甲○○
共      同
選任辯護人  李秋銘律師
            黃金亮律師
上列被告等因誣告等案件，經檢察官提起公訴（99年度偵字第19
17號）及移送併案審理（99年度調偵字第47號），被告等於本院
準備程序時就被訴事實為有罪之陳述，經告以簡式審判程序之旨
，並聽取當事人意見後，本院合議庭裁定由受命法官獨任行簡式
審判程序，判決如下：
    主  文
乙○○共同犯未指定犯人誣告罪，處有期徒刑參月，如易科罰金
，以新台幣壹仟元折算壹日。緩刑貳年，緩刑期間付保護管束，
並應向執行檢察官指定之政府機關、政府機構、行政法人、社區
或其他符合公益目的之機構或團體，提供肆拾小時之義務勞務。
甲○○共同犯未指定犯人誣告罪，處有期徒刑貳月。又犯偽證罪
，處有期徒刑陸月。應執行有期徒刑陸月。緩刑貳年，緩刑期間
付保護管束，並應向執行檢察官指定之政府機關、政府機構、行
政法人、社區或其他符合公益目的之機構或團體，提供捌拾小時
之義務勞務。
    事實及理由
一、本件係經被告乙○○、甲○○於本院準備程序時為有罪之表
    示，而經本院合議庭裁定由受命法官獨任行簡式審判程式加
    以審理，依刑事訴訟法第273條之2、第159條第2項之規定，
    不適用傳聞法則有關限制證據能力之相關規定；並得依同法
    第310條之2準用第454條之規定製作略式判決書，合先敘明
    。
二、犯罪事實：
  (一)乙○○於民國97年3月21、22日許起，將其臺灣中小企業銀
    行帳號016125之支票交給其兄甲○○使用，甲○○遂將附表
    所載之乙○○所有之臺灣中小企業銀行支票交給陳至麟（原
    名陳柏佑）持以為附表所載之借款或清償借款。乙○○、甲
    ○○明知附表所載之支票係由甲○○交給陳至麟使用，並未
    遺失或遭竊，為避免附表所載之支票遭他人提示，2人竟基
    於誣告之犯意聯絡，共同於97年7月1日20時許，至宜蘭縣政
    府警察局宜蘭分局新生派出所謊報附表所載之支票遺失，由
    乙○○接受警詢並製作筆錄，請求協助偵查不詳之人侵占或
    竊盜罪嫌，而未指定犯人向警察機關誣告不詳之人犯罪；另
    乙○○接續於97年7月3日至臺灣中小企業銀行宜蘭分行申報
    該張支票遺失，辦理掛失止付，並填具遺失票據申報書，轉
    由臺灣票據交換所宜蘭縣分所移送警察機關，請求協助偵查
    不詳之人竊盜罪嫌。
  (二)甲○○復基於偽證之犯意，於97年10月7日上午10時40分許
    ，在台灣宜蘭地方法院檢察署檢察官第五偵查庭，為檢察官
    偵辦97年度偵字第3555號張錫昇重利案件訊問時，對於附表
    編號1、5、6所載之支票為何人所簽發及何人持以向張錫昇
    借款之案情有重要關係之事項，於供前具結，而虛偽陳述稱
    ：伊沒有簽發附表編號1、5、6所載之支票，伊支票及印章
    放在宜蘭縣宜蘭市○○路○段13號住家3樓，於97年6月13日
    才發現支票不見，印章有在，只是少了7張支票，伊沒有借
    支票給陳至麟云云。
  (三)又因陳至麟前持附表編號1、5、6所載支票向張錫昇借款，
    張錫昇屆期未能兌現而查知該等支票業經乙○○辦理掛失止
    付，因認陳至麟、甲○○涉有詐欺、偽造有價證券等犯行，
    於97年7月30日具狀向台灣宜蘭地方法院檢察署檢察官對陳
    至麟、甲○○提出告訴，經檢察官以97年度他字第576號追
    查並傳訊甲○○到案就訊，甲○○即先後於98年1月5日、99
    年4月14日檢察官訊問時，自白該等支票係由伊借予陳至麟
    ，且附表所示之支票並未遺失，係告知其弟乙○○借票情形
    後，渠等二人乃決定先行申報掛失止付，並由乙○○接受警
    詢及至銀行申報遺失等情。嗣他案被告張錫昇前揭被訴重利
    案件，經檢察官提起公訴，經本院於99年1月5日以98年度易
    字第398號判決在案，並於99年2月2日確定。嗣陳至麟所遭
    訴之詐欺、偽造有價證券案件，即經檢察官於99年8月31日
    以99年度調偵字第47號為不起訴處分在案。
三、證據：
  (一)被告甲○○於檢察官偵訊、本院審理時之自白。
  (二)被告乙○○於本院審理時之自白。
  (三)證人陳至麟、張錫昇之女張玉雯、許家蓉、林清和之證述及
    他案被告張錫昇之供述。
  (四)宜蘭縣政府警察局宜蘭分局97年9月28日第0972013583號函
    所附該分局新生派出所於97年7月1日20時受理乙○○支票遺
    失報案筆錄。
  (五)乙○○於97年7月3日在台灣中小企業銀行宜蘭分行填具之遺
    失票據申報書影本、台灣票據交換所宜蘭分所97年7月29日
    台票宜字第159號函。
  (六)張玉雯於第一銀行宜蘭分行帳戶（帳號00000000000號）存
    摺及交易明細影本。
  (七)於97年8月13日為警持搜索票至張錫昇位於宜蘭縣宜蘭市○
    ○路38巷39弄35號住處執行搜索時，查扣附表編號1、5、6
    所載之支票扣案。
  (八)台灣票據交換所宜蘭分所退票理由單及掛失止付票據提示人
    資料查報表（附表一號1至5所載之支票）。
  (九)台灣宜蘭地方法院檢察署檢察官97年度3555號被告張錫昇重
    利案件於97年10月7日10時40分甲○○作證之訊問筆錄。
四、論罪科刑：
  (一)核被告乙○○、甲○○前揭犯罪事實(一)之所為，均係犯刑法
    第171條第1項之未指定犯人誣告罪。被告二人就犯罪事實(一)
    所載之誣告犯行，有犯意聯絡，行為分擔，應論以共同正犯
    。
  (二)核被告甲○○前揭犯罪事實(二)之所為，則係犯刑法第168條
    之偽證罪。
  (三)被告甲○○於檢察官偵查陳至麟等遭訴詐欺、偽造有價證券
    案件時，於98年1月5日、99年4月14日檢察官訊問時，先後
    自白該等支票係由伊借予陳至麟，且附表所示之支票並未遺
    失，係告知其弟乙○○借票情形後，渠等二人乃決定先行申
    報掛失止付，並由乙○○接受警詢及至銀行申報遺失等情，
    嗣陳至麟所遭訴之詐欺、偽造有價證券案件，即經檢察官於
    99年8月31日以99年度調偵字第47號為不起訴處分確定在案
    ；他案被告張錫昇前揭被訴重利案件，經檢察官提起公訴，
    經本院於99年1月5日以98年度易字第398號判決在案，並於9
    9年2月2日確定在案等情，業經本院核閱台灣宜蘭地方法院
    檢察署檢察官97年度他字第576號、99年度調偵字第47號案
    卷、張錫昇及陳至麟之台灣高等法院被告前案紀錄表屬實，
    堪認被告甲○○上開所犯之未指定犯人誣告罪、偽證罪，於
    所虛偽陳述、誣告之案件，分別在法院判決確定前、檢察官
    為不起訴處分確定前即已自白，爰依刑法第172條規定減輕
    其刑。至被告乙○○係迄至本院99年11月2日審理時始坦承
    犯行，即已於該不起訴處分確定之後，核與刑法第172條之
    規定不合，自無從予以減免其刑，附此敘明。
  (四)爰審酌被告乙○○、甲○○為逃避票據債務之糾紛，竟虛偽
    掛失支票，甲○○復於檢察官偵查時作證而就案情重要事項
    為虛偽證言，均妨害國家司法權之行使，且有致他人受不當
    追訴、審判之危險，惟念其二人犯後均已坦承犯行，尚知所
    悔悟等一切情狀，就被告二人所犯各量處如主文所示之刑，
    並就被告乙○○部分諭知易科罰金之折算標準，及就被告甲
    ○○部分定其應執行之刑，以資懲儆。被告乙○○雖前於73
    年間因犯妨害家庭案件受有期徒刑1年6月之宣告，惟業於75
    年5月28日假釋期滿未經撤銷視為執行完畢；被告甲○○則
    未曾受有期徒刑以上刑之宣告，有卷附臺灣高等法院被告前
    案紀錄表可按，並參酌被告二人於犯後均已坦承犯行，經此
    起訴審判，當知所警惕，信無再犯之虞，本院認所宣告之刑
    以暫不執行為適當，併諭知緩刑2年。又為使被告二人能於
    本案從中深切記取教訓，避免其再度犯罪，爰併依刑法第74
    條第2項第5款之規定，命被告乙○○、甲○○應分別於緩刑
    期間，向執行檢察官指定之公益團體、地方自治團體或社區
    提供40小時、80小時之義務勞務，以勵自新，併依同法第93
    條第1項第2款之規定，諭知緩刑期間交付保護管束（若被告
    未能依執行檢察官之指揮履行義務勞務，情節重大，檢察官
    得聲請法院撤銷其緩刑之宣告，附此敘明）。
五、至檢察官以99年度調偵字第47號移送併案審理部分，其所訴
    被告二人之犯罪事實，與本件前揭犯罪事實(一)所載之部分內
    容完全相同，屬同一案件，本院已併予審理如前，末此敘明
    。
六、依刑事訴訟法第273條之1第1項、第299條第1項前段、第310
    條之2、第454條，刑法第28條、第168條、第171條第1項、
    第172條、第41條第1項前段、第51條第5款、第74條第1項第
    1款、第2項第5款、第93條第1項第2款，刑法施行法第1條之
    1第1項、第2項前段，逕以簡易判決處刑如主文。
中    華    民    國    99    年    11    月    16    日
                  刑事第四庭法  官  陳雪玉
以上正本證明與原本無異。
如不服本判決應於收受送達後十日內向本院提出上訴書狀，並應
敘述具體理由；其未敘述上述理由者，應於上訴期間屆滿後二十
日內向本院補提理由書(均須按他造當事人之人數附繕本)「切勿
逕送上級法院」。
                            書記官  陳建宇
中    華    民    國    99    年    11    月    16    日
附表：
┌─┬─────┬─────┬────┬─────────────┬─────────────┐
│編│票號      │發票日期  │金額（新│支票簽發使用情形          │支票提示兌現及查獲情形    │
│號│          │          │臺幣）  │                          │                          │
├─┼─────┼─────┼────┼─────────────┼─────────────┤
│01│AU0000000 │97年7月3日│5萬元   │97年6月3日陳至麟持該張支票│1.97年7月3日由第一銀行宜蘭│
│  │          │          │        │向張錫昇借款，甲○○在外等│分行提示（帳號00000000000 │
│  │          │          │        │候。                      │、提示人張玉雯）退票。    │
│  │          │          │        │                          │2.97年8月13日在張錫昇位於 │
│  │          │          │        │                          │宜蘭縣宜蘭市○○路38巷39弄│
│  │          │          │        │                          │35號查獲扣案。            │
├─┼─────┼─────┼────┼─────────────┼─────────────┤
│02│AU0000000 │97年7月9日│15萬元  │97年6月初，由陳至麟持以償 │97年7月9日由中國信託商業銀│
│  │          │          │        │還許家蓉之夫林睿紳之借款。│行宜蘭分行提示（帳號727530│
│  │          │          │        │                          │045041、提示人許家蓉）退票│
│  │          │          │        │                          │。                        │
├─┼─────┼─────┼────┼─────────────┼─────────────┤
│03│AU0000000 │97年7月15 │10萬元  │97年6月13日許，由陳至麟與 │97年7月15日由宜蘭市農會信 │
│  │          │日        │        │甲○○共同至林清和處，由陳│用部提示（帳號000000000000│
│  │          │          │        │至麟持以向林清和借款。    │10、提示人林清和）退票。  │
├─┼─────┼─────┼────┼─────────────┼─────────────┤
│04│AU0000000 │97年7月11 │10萬元  │97年6月13日許，由陳至麟與 │97年7月11日由宜蘭市農會信 │
│  │          │日        │        │甲○○共同至林清和處，由陳│用部提示（帳號000000000000│
│  │          │          │        │至麟持以向林清和借款      │10、提示人林清和）退票。  │
├─┼─────┼─────┼────┼─────────────┼─────────────┤
│05│AU0000000 │97年7月13 │8萬元   │於97年6月13日，由陳至麟持 │1.97年7月14日由第一銀行宜 │
│  │          │日        │        │該張支票向張錫昇借款。    │蘭分行提示（帳號0000000000│
│  │          │          │        │                          │7、提示人張玉雯）退票。   │
│  │          │          │        │                          │2.97年8月13日在張錫昇位於 │
│  │          │          │        │                          │宜蘭縣宜蘭市○○路38巷39弄│
│  │          │          │        │                          │35號查獲扣案              │
├─┼─────┼─────┼────┼─────────────┼─────────────┤
│06│AU0000000 │97年7月19 │14萬元  │於97年6月19日，由陳至麟持 │97年8月13日在張錫昇位於宜 │
│  │          │日        │        │該張支票向張錫昇借款。    │蘭縣宜蘭市○○路38巷39弄35│
│  │          │          │        │                          │號查獲扣案                │
└─┴─────┴─────┴────┴─────────────┴─────────────┘
附錄本案論罪科刑法條：
中華民國刑法第168條
（偽證罪）
於執行審判職務之公署審判時或於檢察官偵查時，證人、鑑定人
、通譯於案情有重要關係之事項，供前或供後具結，而為虛偽陳
述者，處7年以下有期徒刑。
中華民國刑法第171條第1項
（未指定犯人誣告罪）
未指定犯人，而向該管公務員誣告犯罪者，處1年以下有期徒刑
、拘役或3百元以下罰金。

司法院資訊處製作；財團法人民間司法改革基金會備份。
